臺灣高等法院刑事裁定
109年度聲字第574號
聲  請  人
即  被  告  陳宗瑩  




上列聲請人即被告因違反毒品危害防制條例等案件，聲請閱覽卷
宗等，本院裁定如下：
    主  文
聲請駁回。
    理  由
一、聲請意旨略以：聲請人即被告陳宗瑩（下稱聲請人）依法聲
    請閱覽本院107 年度上訴字第3028號案件於警詢、檢察官偵
    查、一審法院筆錄等全部卷宗，請法院核計影印費用後，准
    以聲請人於監所保管金支付等語。
二、按刑事訴訟法第33條第2項賦予被告於審判中之卷證獲知權
    ，規定：「被告於審判中得預納費用請求付與卷宗及證物之
    影本。但卷宗及證物之內容與被告被訴事實無關或足以妨害
    另案之偵查，或涉及當事人或第三人之隱私或業務秘密者，
    法院得限制之。」司法院發布之「法院辦理刑事被告聲請付
    與卷宗證物影本及檢閱卷宗證物作業要點」第1點亦明定：
    「為利法院辦理被告於審判中聲請付與卷宗及證物（以下簡
    稱卷證）影本及檢閱卷證，特訂定本要點。」，准許被告親
    自檢閱卷證。以上固為政府資訊公開法或檔案法就刑事案件
    卷證資訊公開之特別規定，惟均屬「審判中」聲請付與卷宗
    及證物之檢閱卷證權，此觀其規定用語及保障被告訴訟基本
    權之立法意旨甚明。次按法院因受理刑事訴訟案件，於職權
    範圍內作成或取得之各種存在於文書、照片等媒介內之訊息
    ，屬政府資訊公開法所指之政府資訊。於訴訟進行中，關於
    訴訟卷宗、證物等之檢閱、抄錄或攝影，涉及被告訴訟基本
    權之保障，被告及其辯護人之檢閱，應依刑事訴訟法及其相
    關規定辦理。於訴訟終結、判決確定後，訴訟關係消滅，相
    關訴訟卷宗、證物等政府資訊之檢閱或公開，已與被告訴訟
    權保障或防禦權之行使無關，而與被告法律上利益或保障人
    民知的權利有關。因現行刑事訴訟法就此無相關規定，關於
    確定刑事案件卷證資訊之公開，除其他法令另有規定（如檢
    察機關律師閱卷要點第2 點及法院組織法第90條之1 ）外，
    應依檔案法或政府資訊公開法之規定，向檔案管理機關或政
    府資訊持有機關申請辦理（最高法院106年度台抗字第229號
    、107年度台抗字第910號裁定意旨參照）。
三、經查：本件聲請人因違反毒品危害防制條例案件，經本院以
    107 年度上訴字第3028號判決論處罪刑，於108年1月3日確
    定後移送執行，嗣經臺灣新北地方檢察署檢察官以108 年度
    執字第977 號、108 年度執更字第1397號執行在案，有本院
    被告前案紀錄表在卷可按，是該案件訴訟關係已消滅，聲請
    人已不具刑事訴訟法第33條第2項及司法院釋字第762 號解
    釋所指案件審判中「被告」之法律地位，雖謂係依法提出本
    件聲請，然顯與保障審判中被告訴訟防禦權為目的之刑事訴
    訟法第33條第2項規定要件不符，亦與司法院釋字第762 號
    解釋意旨未合。又依聲請人前揭書狀所載內容，並未就主張
    或維護其法律上利益有何具體主張（如核對更正筆錄、他案
    訴訟所需，或欲用以保障其法律上利益等情），是本案既已
    送臺灣新北地方檢察署執行，本院即非卷宗檔案之管理或持
    有機關，揆諸前開說明，聲請人逕向本院聲請閱覽卷宗、交
    付筆錄影本，難認有據，應予駁回。
據上論斷，依刑事訴訟法第220條規定，裁定如主文。
中　　華　　民　　國　　109 　年　　2 　　月　　20　　日
                  刑事第十八庭  審判長法  官  吳炳桂   
　　　　　　　　　                    法  官  黃紹紘
                                      法  官  何俏美 
以上正本證明與原本無異。
如不服本裁定，應於收受送達後五日內向本院提出抗告狀。
                                      書記官  吳芝嘉
中　　華　　民　　國　　109 　年　　2 　　月　　20　　日